臺灣高等法院刑事裁定　　　　　　　　　99年度聲字第3939號
聲　請　人
即　被　告　張健雄
選任辯護人　邱鎮北律師
上列被告因違反毒品危害防制條例案件，聲請具保停止羈押，本
院裁定如下：
    主  文
聲請駁回。
    理  由
一、本件被告張健雄因違反毒品危害防制條例案件，前經本院認
    為有刑事訴訟法第101條第1項第1款、第3款之情形，非予羈
    押，顯難進行審判，於民國99年11月24日執行羈押在案。
二、聲請意旨略以：被告到案前，並無任何逃亡之實，到案羈押
    後，經偵查、審判程序，均由被告自白供訴，自更無有任何
    逃亡之虞可慮，被告誠心悔悟，若僅由心證認定被告有逃亡
    之虞，實尚有欠公允。再依臺灣高等法院89年度抗字第184
    裁定意旨：「羈押係以拘束被告人身自由之方法保全被告，
    限制被告之基本人身自由，自應特別慎重，是法院不能僅以
    有刑事訴訟法第101條第1項各款情形，不問有無羈押之必要
    即率予羈押」，及司法院大法官會議釋字第665號解釋文理
    由書已闡釋重罪不能當羈押之唯一理由，否則即違反憲法第
    23條之比例原則，故被告所犯縱為該項第3款之重罪，如無
    逃亡或滅證導致顯難進行追訴、審判或執行之危險，尚欠缺
    羈押之必要要件，亦即單以犯重罪作為羈押之要件，可能背
    離羈押作為保全程序的性質，其對刑事被告武器平等與充分
    防禦權行使上之限制，即可能違背比例原則。而本件被告並
    無刑事訴訟法第101條之情形，亦即不符合非予羈押顯難進
    行審判、執行之必要要件。又被告自羈押以來迄今已6月有
    餘，自檢察官偵查以至原審審理，被告無一不據實以告，坦
    承犯案，使案件得以順利起訴、宣判，被告心中除深自悔悟
    外，尚懇請鈞院憐憫被告雖已40餘歲，但甫結婚逾3年，且
    家中育有出生尚未滿3週之幼子，被告本一殷實之瓦斯商，
    惟誤交損友染上吸食安非他命之惡習，更因不諳法律而誤觸
    所謂轉讓、販賣之滔天大罪，然被告已深自悔悟，惟家中除
    一妻一兒外，尚須扶養年逾85歲高齡之祖母，且家中自被告
    遭羈押以來，經濟頓失依靠，公司生意亦無妥善交待而無人
    管理。為此懇請鈞院憐憫被告家中窘境，准予被告具保，被
    告有家有業，必於具保在外接獲通知，準時到庭、執行，絕
    無延誤云云。
三、按關於羈押與否之審查，其目的僅在判斷有無實施羈押強制
    處分之必要，並非認定被告有無犯罪之實體審判程序，故關
    於羈押之要件，無須經嚴格證明，以經釋明得以自由證明為
    已足；至於被告是否成立犯罪，乃本案實體上應予判斷之問
    題。又所謂羈押必要性，除有刑事訴訟法第114條各款所列
    情形之一不得駁回者外，係由法院就具體個案，依職權衡酌
    是否有非予羈押顯難保全證據或難以遂行訴訟程序者為依據
    ，法院在不違背通常生活經驗之定則或論理法則時，依法自
    有審酌認定之職權。次按被告經法官訊問後，認為犯罪嫌疑
    重大，而有左列情形之一，非予羈押，顯難進行追訴、審判
    或執行者，得羈押之︰逃亡或有事實足認為有逃亡之虞者
    。有事實足認為有湮滅、偽造、變造證據或勾串共犯或證
    人之虞者。所犯為死刑、無期徒刑或最輕本刑為五年以上
    有期徒刑之罪者，刑事訴訟法第101條第1項定有明文。而所
    謂犯罪嫌疑重大，有無羈押之必要，係指就現有之證據，足
    認被告成立犯罪之可能性甚大而言，俱屬事實問題，法院有
    依法認定裁酌之職權，最高法院29年抗字第57號判例參照。
    是羈押之目的，除為使刑事訴訟得以順利進行，亦在使將來
    刑之執行能夠確保。又被告經執行羈押後，有無繼續羈押之
    必要，應以原執行羈押之原因是否依然存在為依據。
四、經查：被告因違反毒品危害防制條例案件，經臺灣桃園地方
    法院以被告販賣第二級毒品及轉讓禁藥等罪，判處應執行有
    期徒刑8年在案，是其犯罪嫌疑自屬重大，且其上開所犯之
    販賣第二級毒品罪，法定本刑為7年以上有期徒刑以上之罪
    ，屬刑事訴訟法第101條第1項第3款規定之重罪。又衡諸被
    告既已受上述重刑之諭知，客觀上增加被告畏罪逃亡之動機
    ，可預期其逃匿以規避審判程序之進行及刑罰之執行之可能
    性甚高，而有逃亡之虞，若命被告具保、責付或限制住居等
    侵害較小之手段，均不足以確保審判或執行程序之順利進行
    ，非予羈押，國家追訴及刑罰權即有難以實現之危險。且
    本件羈押之原因，亦不因被告同意具保及限制住居而消滅，
    復查無其他法定停止羈押事由，自不足採為被告應予停止羈
    押之依據，或其他法定撤銷羈押之事由。另衡諸被告之涉案
    情節，所涉販賣第二級毒品之犯行，無視國家禁絕毒品之政
    策、使毒品流行販賣於市面上而對社會侵犯之危害性，及國
    家刑罰權遂行之公益考量，認對被告維持羈押處分係適當、
    必要，且經司法追訴之國家與社會公益，及被告人身自由之
    私益兩相利益衡量後，認本件羈押事由及必要性仍然存在，
    不能因具保而使之消滅。至被告聲請意旨所稱家中妻兒等親
    人需照料及公司乏人管理乙節，均核非屬刑事訴訟法第114
    條所列各款停止羈押事由之情形，併予敘明。
五、綜上，本件原羈押事因既尚未消滅，仍有羈押之必要，且所
    為之羈押強制處分亦與司法院釋字第665號解釋揭示意旨相
    符。是以，被告以其業於偵審中自白犯行，配合偵審程序並
    無逃亡之虞，且以具保即得確保被告到庭接受審判，無羈押
    之必要云云，聲請具保停止羈押，為無理由，應予駁回。
據上論斷，依刑事訴訟法第220條，裁定如主文。
中    華    民    國   100    年    1     月    10    日
                  刑事第二十一庭審判長法  官  周政達
                                      法  官  趙文
                                      法  官  楊力進
以上正本證明與原本無異。
如不服本裁定，應於收受送達後5日內向本院提出抗告狀。
                                      書記官  彭威翔
中    華    民    國   100    年    1     月    10    日